【裁判字號】    97,訴,2633
【裁判日期】    981130
【裁判案由】    侵權行為損害賠償
【裁判全文】
臺灣板橋地方法院民事判決              97年度訴字第2633號
原      告  戊○○
訴訟代理人  王元勳律師
            李怡欣律師
複  代理人  丁○○
被      告  雄獅實業有限公司
法定代理人  甲○○
訴訟代理人  乙○○
被      告  丙○○
上列當事人間請求侵權行為損害賠償事件，經本院刑事庭移送前
來（附民案號：96年度交附民字第182 號，刑事案號：96年度交
易字第324 號），本院於中華民國98年11月9 日言詞辯論終結，
判決如下：
    主  文
被告應連帶給付原告新臺幣玖拾萬壹仟肆佰柒拾柒元，及被告雄
獅實業有限公司自民國九十六年八月七日起、被告丙○○自民國
九十六年八月十九日起均至清償日止，按年息百分之五計算之利
息。
原告其餘之訴駁回。
訴訟費用由被告連帶負擔五分之一，餘由原告負擔。
本判決第一項於原告以新臺幣拾壹萬元為被告供擔保後，得假
執行；但被告如以新臺幣玖拾萬壹仟肆佰柒拾柒元為原告預供擔
保，或將請求標的物提存，得免為假執行。
原告其餘假執行之聲請駁回。
    事實及理由
一、程序方面：
    被告經合法通知，均未於最後言詞辯論期日到場，核無民事
    訴訟法第386 條所列各款情形，爰依原告聲請，由其一造辯
    論而為判決。
二、原告起訴主張：
  (一)緣被告丙○○受僱於被告雄師實業有限公司（下稱雄獅公司
    ），並以從事駕車載運懸掛招牌為業，其於96年1 月18日凌
    晨2 時25分許，駕駛被告雄施公司所有車號3D-1643 號自用
    小貨車，載運塑膠板至倉庫卸貨放置後，回程沿臺北縣新莊
    市○○路由中山路往中正路方向行駛，行經臺北縣新莊市○
    ○路527 號前道路時，本應注意於雨天深夜駕車時，應充分
    注意車前狀況，並保持行車安全間隔，隨時採取必要之安全
    措施，而依當時之情況，並無不能注意之情事，竟疏未注意
    ，適有訴外人陳啟民駕駛車號U4-6399 號自用小貨車搭載其
    父即原告，同向在該處車道上，違規併排臨時停車，並利用
    道路作為其進行回收廚餘作業之工作場所，在車後道路上擺
    放多個廚餘桶，形成道路障礙，且於下車回收廚餘時夜間警
    告設施不足，致使被告丙○○因而閃煞不及，其所駕自用小
    貨車前車頭逕行撞擊道路上擺放之廚餘桶，再推撞及原告，
    原告隨即再彈撞到訴外人陳啟民所駕上開小貨車後之升降欄
    板，造成原告受有左大腿股骨幹開放性骨折、大腿後側肌肉
    群撕裂傷、左側坐骨神經斷裂、左側股動脈斷裂、尿道斷裂
    、骨盆骨折等傷害。被告丙○○所涉業務過失傷害犯行，業
    經本院刑事庭判決有期徒刑確定，依民法第184 條第1 、2
    項、第191 條之2 前段規定，原告自得請求被告丙○○賠償
    因前揭侵權行為所受之損害。
  (二)又被告丙○○既受僱於被告雄獅公司，且係於執行職務之際
    ，因過失致原告受有前述傷害，依民法第188 條第1 項前段
    規定，被告雄獅公司自亦應連帶負責。另臺灣省臺北縣區車
    輛行車事故鑑定委員會之鑑定結果，僅指出該肇事原因為被
    告丙○○未注意車前狀況或訴外人陳啟民違規臨時併排停車
    ，均同為肇事之原因而已，並未指出原告有何過失可言。故
    退步言之，縱本院認為該肇事原因之一乃原告與訴外人陳啟
    民為收廚餘，而臨時違規停車占用車道，然訴外人陳啟民之
    違規占用車道，原告雖受其搭載，但原告並非違規停車之人
    ，實無須因此負擔任何過失之責任。是被告抗辯原告就本件
    交通事故之發生與有過失云云，並無理由。
  (三)原告因本件車禍計受有醫療費用213,887 元、增加生活上之
    支出1,262,650 元（含看護費用1,247,200 元、其他醫療器
    材支出費用15,450元）、不能工作損失1,800,000 元（每月
    50,000元，期間3 年）及精神慰撫金1,665,034 元，合計4,
    948,537 元之損害（見本院卷第191 頁），扣除原告業經受
    領之汽車強制責任險及殘廢理賠共計747,639 元後，被告尚
    應連帶賠償原告4,193,932元。
  (四)為此，爰依民法第184 條第1 項、第2 項、第191 條之2 前
    段、第188 條第1 項前段規定之侵權行為法律關係，提起本
    件訴訟，並聲明求為判決：被告應連帶給付原告4,193,932
    元，及自起訴狀繕本送達翌日起至清償日止，按年息5 ％計
    算之利息；併陳明願供擔保請准宣告假執行。
三、被告均未於最後言詞辯論期日到場，據其以前到場所為陳述
    及所提出之書狀略以：對於原告前揭所主張本件侵權行為事
    實之事發過程並無意見，且不否認有過失，惟仍以下列情詞
    置辯，並均聲明求為判決：原告之訴及假執行之聲請均駁回
    ；如受不利之判決，願供擔保請准宣告免為假執行。
  (一)原告僅以其上印有「丙○○」、「雄獅廣告」等字樣之名片
    ，即稱被告丙○○受僱於被告雄獅公司，與事實不符，蓋被
    告丙○○與被告雄獅公司間並無任何僱傭法律關係存在，且
    被告雄獅公司亦從未印製上開名片，況該名片上所載為「雄
    獅廣告」，其業務係以製作各種廣告牌或宣傳印刷物為主，
    與被告雄獅公司所經營之事業乃為各種五金機械內部零件、
    鐵窗鐵門之製造買賣及修護業務完全不同，即被告雄獅公司
    與「雄獅廣告」，兩者名稱、業務均不相同，足證「雄獅廣
    告」與被告雄獅公司毫無關係，自不得僅以該名片即認被告
    間有僱傭關係存在，而令被告雄獅公司負僱傭人之連帶賠償
    責任。
  (二)另被告丙○○於本件車禍發生時所駕駛車號3D-1643 號之自
    用小貨車，雖係登記於被告雄獅公司名下，且車身上亦印有
    「雄獅實業有限公司」字樣。然此係因道路交通安全規則第
    16條第4 項規定「自用小貨車牌照不得以個人名義申請登記
    」，及車輛監理主管機關核發牌照檢查所需要，其真正所有
    人實為被告丙○○，被告雄獅公司僅為登記名義人而已，該
    車車身上噴有被告雄獅公司名稱之字樣，亦係為驗車需要所
    為而已，被告兩者間並無任何僱傭關係存在，被告雄獅公司
    自毋庸依民法第188 條第1 項規定負連帶賠償責任。
  (三)又本件交通事故，依臺灣省臺北縣區車輛行車事故鑑定委員
    會之鑑定結果，其車禍之肇事原因約可區分為4 部分，即：
    (1)被告丙○○雨天深夜駕駛自用小貨車，未充分注意車前狀
    況。(2)訴外人陳啟民駕駛自小貨車搭載原告，違規臨時併排
    停車。(3)訴外人陳啟民與原告佔用車道為工作場所形成道路
    障礙。(4)訴外人陳啟民與原告下車收廚餘夜間警告設施不足
    。上開4 項與被告丙○○有關者，僅其中1 項，其餘均與原
    告間接或直接相關，故原告就本件交通事故侵權行為顯與有
    重大之過失，且其過失比例應占3/4 ，依法被告自得請求免
    除或減輕賠償責任，即原告僅得請求賠償1/4 之數額。
  (四)至原告請求賠償之內容，除醫療費用213,887 元、醫療器材
    費15,450元部分，因有具體內容可供審酌，故被告對之並不
    加爭執外，其餘有關看護費、不能工作損失及精神慰撫金部
    分，因原告並未舉證說明已達如此數額，實有浮誇之嫌，且
    原告就渠每月收入達50,000元之數額亦未有任何說明及憑證
    ，同難採信。故上開部分於原告舉證或具體說明前，被告爰
    否認之。另被告之前已陸續給付原告一些金額，且被告有再
    投保第三人責任險，原告已領取該保險理賠以及強制汽車責
    任保險部分，原告亦已受領了理賠金747, 639元，均應從原
    告於本件得向被告請求賠償之金額中扣除，其剩餘之金額方
    為被告應給付之金額。
四、原告主張被告丙○○於96年1 月18日凌晨2 時25分許，駕駛
    車號3D-1643 號自用小貨車（下稱系爭肇事車輛），行經臺
    北縣新莊市○○路527 號前道路時，適有訴外人陳啟民駕駛
    車號U4-6399 號自用小貨車搭載原告，因進行回收廚餘作業
    ，乃於同向該處車道上，違規併排臨時停車，且於車後道路
    上擺放多個廚餘桶，並因夜間所為警告設施不足，加以被告
    丙○○亦未充分注意車前狀況，竟疏未注意，因而閃煞不及
    ，致其所駕之系爭肇事車輛前車頭逕行撞擊道路上擺放之廚
    餘桶，再推撞及原告，原告隨即再彈撞到訴外人陳啟民所駕
    上開小貨車後之升降欄板，造成原告受有左大腿股骨幹開放
    性骨折、大腿後側肌肉群撕裂傷、左側坐骨神經斷裂、左側
    股動脈斷裂、尿道斷裂、骨盆骨折等傷害。而被告丙○○所
    涉業務過失傷害犯行，業經臺灣板橋地方法院檢察署檢察官
    提起公訴，並由本院判處被告丙○○有期徒刑2 月，減為有
    期徒刑1 月，如易科罰金，以1,000 元折算1 日確定，並已
    執行完畢，被告丙○○就本件交通事故之發生自有過失等情
    ，業據原告提出與所述相符之長庚紀念醫院診斷證明書、臺
    灣省臺北縣區車輛行車事故鑑定委員會鑑定意見書等影本各
    1 份為證，且經本院依職權調閱本院96年度交易字第324 號
    過失傷害刑事案件歷審卷宗查明屬實，並為兩造所不爭執（
    見本院卷第38頁、第102 頁），自堪信為真實。依此，原告
    主張被告丙○○就本件交通事故之發生應負過失責任等語，
    即非無據，堪以採取。
五、原告另主張被告丙○○係受僱於被告雄獅公司，並係於執行
    職務之際，肇致本件交通事故之發生，依法被告雄獅公司自
    應與被告丙○○連帶負責乙節，則為被告所否認，並以前揭
    情詞置辯。經查：
  (一)按受僱人因執行職務，不法侵害他人之權利者，由僱用人與
    行為人連帶負損害賠償責任，民法第188 條第1 項前段定有
    明文。而民法第188 條規定僱用人之責任，其立法精神既係
    重於保護經濟上之弱者，增加被害人或得依法請求賠償之第
    三人之求償機會，觀乎其設有舉證責任轉換及衡平責任之規
    定自明。是以民法第188 條第1 項所謂之僱用人，自祇需外
    觀上行為人係為其服勞務即為已足。本件被告丙○○所駕系
    爭肇事車輛既登記為被告雄獅公司名義所有，有本院依職權
    調取系爭肇事車輛之車籍資料1 份在卷可佐（見本院卷第73
    頁），且該肇事車輛之車身上又標明被告雄獅公司之名稱，
    亦為被告所不爭執（見本院卷第38頁、第155 頁至第156 頁
    ），則依一般經驗法則，社會大眾實無從分辨該車輛是否為
    借名登記，而只能從外觀上判斷該車輛係屬某經營人（於本
    件即為被告雄獅公司）所有，該車輛之司機係為該經營人服
    勞務。易言之，被告丙○○駕駛系爭肇事車輛載貨之行為，
    在外觀上已足認其係為被告雄獅公司執行駕車職務，顯已足
    認被告雄獅公司為被告丙○○之僱用人，縱令被告丙○○未
    自被告雄獅公司支領分文薪水，亦不能因此認被告雄獅公司
    非被告丙○○之僱用人。故縱被告所稱系爭肇事車輛為被告
    丙○○所出資購買，僅係為符合交通法規之規定，而登記於
    被告雄獅公司之名下，並為驗車需要，而於車身上印有「雄
    獅實業有限公司」字樣，兩者實無僱傭關係存在云云為真，
    惟承前所述，本件於外觀上，被告丙○○之行為，依一般情
    形觀之，既得認為係受被告雄獅公司之使用而為之服勞務，
    則被告雄獅公司自仍應負民法第188 條第1 項之僱用人責任
    。更何況，就外觀而言，被告雄獅公司是否出借其公司名義
    予被告丙○○使用（即登記為車輛所有人及於車身上標明）
    ，仍具有選任之關係，且借予名義後，並可中止其借用關係
    ，無形中對該借用名義者之使用其名義，仍有監督關係，是
    兩者之間仍存有選任、服勞務及監督關係，而與僱傭無殊。
    因之對於該借用名義者對於第三人所致之損害，借與名義者
    自仍應負僱用人之責任，方足以貫徹民法第188 條規定保護
    經濟上弱者，增加被害人或得依法請求賠償之第三人之求償
    機會之立法精神。是被告雄獅公司雖一再辯稱渠並非被告丙
    ○○之僱用人，自無庸依民法第188 條規定負僱用人之責任
    云云，惟核渠此部分之抗辯，實無足採。
  (二)次按民法第188 條第1 項所謂受僱人因執行職務不法侵害他
    人之權利，不僅指受僱人因執行其所受命令，或委託之職務
    自體，或執行該職務所必要之行為，而不法侵害他人之權利
    者而言，即受僱人之行為，在客觀上足認為與其執行職務有
    關，而不法侵害他人之權利者，就令其為自己利益所為亦應
    包括在內（最高法院42年台上字第1224號判例意旨參照）。
    準此，民法第188 條第1 項所稱之「執行職務」，應以行為
    之外觀為準，即是否執行職務，悉依客觀事實決定。苟受僱
    人之「行為外觀」具有執行職務之形式，在客觀上足以認為
    與其執行職務有關者，即不問僱用人或受僱人之意思如何，
    均得認為執行職務。申言之，受僱人之行為是否與其職務有
    關係，允宜從廣義解釋，其所謂受僱人執行職務，不法侵害
    他人權利之行為，不僅指受僱人職務範圍內之行為而定，就
    令其為濫用職務行為，怠於執行職務行為或利用職務上之機
    會及與執行職務之時間或處所有密切關係之行為，均應涵攝
    在內。本件依被告丙○○於相關刑事案件準備程序中所為陳
    述，可知系爭車禍發生時，被告丙○○係剛駕駛系爭肇事車
    輛載運塑膠皮至倉庫，下完貨要回程時，即發生本件交通事
    故，其「行為外觀」上具有執行職務之形式，且係屬與執行
    職務之時間有密切關係之行為，在客觀上亦足認係與其執行
    職務有關，竟不法侵害原告之權利，則原告據以訴求其僱用
    人之被告雄獅公司連帶賠償，於法亦無不合。
  (三)綜上，原告主張被告雄獅公司應依民法第188 條第1 項規定
    ，就原告因本件交通事故所受損害，負僱用人責任等語，即
    非無據，應予准許。
六、按因故意或過失，不法侵害他人之權利者，負損害賠償責任
    ；受僱人因執行職務，不法侵害他人之權利者，由僱用人與
    行為人連帶負損害賠償責任，民法第184 條第1 項前段、第
    188 條第1 項前段分別定有明文。又不法侵害他人之身體或
    健康者，對於被害人因此喪失或減少勞動能力或增加生活上
    之需要時，應負損害賠償責任；不法侵害他人之身體、健康
    、名譽、自由、信用、隱私、貞操，或不法侵害其他人格法
    益而情節重大者，被害人雖非財產上之損害，亦得請求賠償
    相當之金額，民法第193 條第1 項、第195 條第1 項前段亦
    分別有明文可參。查被告丙○○因前揭駕駛行為上之過失以
    致肇事，原告並因此受有前述之傷害，且被告雄獅公司係被
    告丙○○之僱用人等情，業經認定屬實如前，揆諸前開法條
    規定，原告自得請求被告連帶賠償其損害。茲將原告得請求
    賠償之金額分述如下：
  (一)醫藥費用：
    原告主張其因本件車禍，已支出醫藥費用213,887 元之事實
    ，業據其提出長庚紀念醫院醫療費用繳費證明2 紙暨收據7
    紙（以上均影本）為證，且為被告所不爭執並同意如數給付
    （見本院卷第118 頁反面），經核復皆屬必要之醫療費用，
    自應全額給付之。
  (二)增加生活上支出：
  (1)看護費用：
  原告主張其因本件車禍受有上開傷勢，生活起居均需由他人
    協助及照料，而看護費用之計算基準係以平日每半日1,100
    元、春節期間每半日1,500 元計算，共計先後須支出看護費
    用1,247,200 元等語，業據其提出長庚紀念醫院診斷證明書
    、長庚照顧服務中心收據等影本各1 紙附卷為憑（見附民卷
    第7 、19頁）。被告對於原告前揭主張計算之基準並無意見
    （見本院卷第118 頁反面），惟對於原告之看護期間仍表示
    尚有爭執等語。
  關於原告因前開所受傷勢，需專人照護之看護期間為何？業
    經本院前後3 次依職權向財團法人長庚紀念醫院林口醫學中
    心函詢原告住院期間以及出院後，有無僱請看護之必要？暨
    其期間為何？經該院分別函覆：「..。依病患病況研判，因
    其傷勢為左下肢傷害，併尿道受損，導致日常生活處理較為
    不便，故手術住院期間、出院後6 個月內宜由他人半日照護
    為佳。... 」、「..，陳君因左側坐骨神經斷裂術後及左下
    肢仍無功能，故98年4 月10日起至同年4 月18日止之住院期
    間，日常生活宜由他人全日協助、照護為佳，而出院後半年
    內亦同。」、「..，陳君於98年4 月10日起至同年4 月18日
    止至本院住院治療，期間因左足感染壞死性筋膜炎，且前曾
    罹患左大腿骨骨折合併坐骨神經斷裂，致左下肢不良於行，
    故住院期間及出院後6 個月內需由他人全日照護日常生活，
    ..。98年6 月8 日起至同年6 月10日，期間陳君因尿道狹窄
    至本院住院治療，因其左下肢不良於行，故住院期間及出院
    後6 個月內，需由他人全日照護日常生活，... 」等情，有
    該院98年2 月24日（98）長庚院法字第0105號函、98年8 月
    5 日（98）長庚院法字第0717號函、98年9 月25日（98）長
    庚院法字第0899號函等各1 份附卷可稽（見本院卷第80至83
    頁、第143 頁、第173 頁），且兩造對於前揭函文之內容，
    原告所主張住院、出院之時間點以及看護費用以平日每半日
    1,100 元、春節期間每半日1,500 元為計算之基準乙節復均
    表示無意見（見本院卷第118 頁反面、第119 頁）。而依前
    揭98年2 月24日（98）長庚院法字第0105號函文所示，原告
    係於96年1 月18日、97年1 月1 日先後住院2 次，並於各該
    住院期間分別施行多次手術治療，後於96年11月8 日、97年
    5 月18日先後出院，而依該函文所示「原告於手術住院期間
    、出院後6 個月內宜由他人半日照護為佳」，故堪認自96年
    1 月18日住院時起至97年5 月18日出院後6 個月內即97年11
    月18日止，共671 日（含農曆春節6 日），原告均需半日看
    護，被告對此亦表示不爭執（見本院卷第119 頁反面），則
    此段期間之看護費用計應為740,500 元【計算式：（665 日
    ×1,100 元）＋（6 日×1,500 元）＝740,500 元】；嗣原
    告又於98年4 月10日及6 月9 日分別住院施行手術，並先後
    於98年4 月18日、6 月10日出院，而依上揭98年8 月5 日（
    98）長庚院法字第0717號函、98年9 月25日（98）長庚院法
    字第0899號函所示，原告於98年4 月10日起至同年4 月18日
    止之住院期間及出院後6 個月內需由他人全日照護、原告於
    98年6 月8 日起至同年6 月10日之住院期間及出院後6 個月
    內，需由他人全日照護日常生活，堪認自98年4 月10日起至
    98年6 月10日出院後6 個月內即98年12月10日，共245 日，
    均需全日看護，則此段時間之看護費用計應為539,000 元（
    計算式：245 日×2,200 元＝539,000 元）。
  是以原告所得請求之看護費用，共計應為1,279,500 元（74
    0,500 元＋539,000 元＝1,279,500 元），惟原告僅請求1,
    247,200 元，是原告此部分之請求，乃全部有理由，應予准
    許。
  (2)其他醫療器材支出費用：
    原告主張其因本件車禍受傷，於96年1 月18日住院後，第一
    次出院時，係委請救護車載送，並有購買醫療器材，共計支
    出15,450元之事實，業據其提出桃聯救護車有限公司臨時收
    據、杏一醫療用品統一發票、世康醫療器材行統一發票等影
    本各1 紙附卷為佐（見附民卷第18、21頁），且為被告所不
    爭執（見本院卷第118 頁反面），並同意如數給付，亦應予
    准許。
  (三)不能工作損失之損害：
  (1)原告主張其因本件車禍，至少有3 年時間無法工作，而原告
    係經營詩賢畜牧場，依收入與成本折抵計算收益每月有50,0
    00元，依此計算，共計受有1,800,000 元之損失等語。而被
    告對於原告所請求3 年無法工作之期間乙節固無意見（見本
    院卷第118 頁反面），惟不同意原告以每月收入50,000元計
    算。按基於同一原因事實受有損害並受有利益者，其請求之
    賠償金額，應扣除所受之利益，民法第216 條之1 定有明文
    ，此即所謂損益相抵原則。因此，本件原告雖因被告丙○○
    之侵權行為至少有3 年期間無法工作即繼續經營畜牧場，因
    而受有營業收入之損失，但亦同時節省其營業成本暨營業費
    用之支出，基於上述損益相抵原則，自應於計算原告得請求
    賠償之損害時，將上項利益予以扣除。易言之，本件原告所
    受之損害，而得向被告請求連帶賠償者，應以原告因本件侵
    權行為所未能取得之營業收入，扣除其營業成本暨營業費用
    後之餘額，即以原告之營業淨利為據。
  (2)又原告雖主張依收入與成本折抵後計算收益，其每月受有50
    ,000元之損害云云，然此為被告所不同意，則原告就此一有
    利於己之事實自應負舉證之責。惟原告就此並未提出任何證
    據以實其說，故原告主張每月受有50,000元之損失云云，即
    無足採。基此本院爰斟酌財政部所核定之同業利潤標準乃係
    依據各業抽樣調查，並徵詢各該業同業公會之意見而為核定
    ，自已涵蓋同業客觀事實及社會經濟情況在內，可謂係依統
    計及經驗所定之標準，則以該表所定之淨利率計算原告依通
    常情形可得預期之收入，自屬較為客觀、合理。並參以卷附
    94年度主計處農林漁牧業普查表25農畜產品平均銷售年收入
    畜牧業平均銷售年收入為3,043,311 元（見本院卷第34頁）
    ，再依上開同業利潤標準為據，作為計算原告於本件所受之
    不能工作損失數額，應堪認妥適。是參酌原告所經營之畜牧
    場乃係屬農事及畜牧服務業，而依卷附財政部所公布之同業
    利潤標準（見本院卷第165 頁），其中淨利率最高者為9 ％
    ，故本件原告所得向被告請求連帶賠償之不能工作損失金額
    即應為821,694 元（計算式為：3,043,311 元×9 ％×3 年
    ＝821,694 元）（元以下四捨五入）。原告請求超過上開金
    額之部分，尚屬於法無據，不應准許。
  (四)精神慰撫金：
  (1)原告主張其因本件車禍身體遭受嚴重傷害，精神亦感受極大
    痛苦，非由外人能道，爰請求精神慰撫金1,665,034 元等語
    。
  (2)原告因本件車禍受有左大腿股骨幹開放性骨折、大腿後側肌
    肉群撕裂傷、左側坐骨神經斷裂、左側股動脈斷裂、尿道斷
    裂、骨盆骨折等傷害，已業如前述。且原告自本件車禍後，
    已陸續在長庚醫院施行多次手術，身體上自遭受相當之痛苦
    ，復歷經3 年多之診療，左膝活動仍僅0 至45度，又因坐骨
    神經恢復不佳，亦無法再進行放筋手術，致原告左膝完全無
    法屈膝。並因尿道斷裂，已陸續進行不下6 次手術，現仍需
    裝設尿袋，影響生活起居甚鉅，並導致肢體殘障，恐日後有
    永久殘廢之虞等情形，較諸一般得以痊癒之車禍傷害顯然更
    為嚴重，堪認原告之精神確受有相當大之痛苦無訛。次查原
    告為40年11月1 日生，最高學歷為國小肄業，名下有土地11
    筆、汽車2 部；被告丙○○為46年10月25日生，最高學歷為
    高職畢業，本件事故發生時每月收入為20,000元，名下無任
    何財產；被告雄獅公司之登記資本額為1,000,000 元，名下
    財產登記僅有汽車1 部等情，業據兩造分別陳明在卷（見本
    院卷第119 、134 頁），並有本院依職權調取之被告雄獅公
    司之公司登記資料、兩造之稅務電子閘門財產所得調件明細
    表等附卷可佐（見本院卷第42頁至第49頁、第72頁）。是本
    院審酌上揭兩造之身分、地位及考量被告侵害程度、事發經
    過與緣由、原告受傷情形等一切情狀後，認原告所得請求之
    精神慰撫金以1,000,000 元為公允，逾此部分之請求，則屬
    無據，應予駁回。
  (五)綜上所述，原告因本件車禍共計受有3,298,231 元之損害（
    計算式：213,887 元＋1,247,200 元＋15,450元＋821,694
    元＋1,000,000 元＝3,298,231 元）。
七、被告另抗辯本件車禍之發生原告亦與有過失，且應負責之比
    例高達3/4 ，自應減輕被告之賠償責任為1/4 等語。按損害
    之發生或擴大，被害人與有過失者，法院得減輕賠償金額，
    或免除之，民法第217 條第1 項定有明文，且上開規定依同
    法條第3 項規定，於被害人之代理人或使用人與有過失者，
    並準用之。次按汽車臨時停車時，不得併排臨時停車；任何
    人不得利用道路為工作場所，道路交通安全規則第111 條第
    1 項第5 款、第140 條第1 項第3 款亦有明文可參。又駕駛
    機車有過失致坐於後座之人被他人駕駛之車撞死者，後座之
    人係因藉駕駛人載送而擴大其活動範圍，駕駛人為之駕駛機
    車，應認係後座之人之使用人，並有最高法院74年度台上字
    第1170號判決要旨可資參照。查訴外人陳啟民駕駛車號U4-6
    399 號自用小貨車，於進行回收廚餘作業時，因違規併排臨
    時停車，並利用道路為工作場所且夜間警告設施不足，致受
    其搭載並與其一起工作之原告遭被告丙○○所駕駛之系爭肇
    事車輛前車頭撞擊而受傷，則訴外人陳啟民就本件車禍之發
    生確有過失甚明，並經臺灣省臺北縣區車輛行車事故鑑定委
    員會認定在案，有鑑定意見書1 份附卷可佐（見附民卷第8
    至10頁）。原告雖辯以渠非違規停車之行為人，自毋庸負任
    何過失責任云云，惟參酌上揭最高法院判決要旨，原告既因
    訴外人陳啟民之載送而擴大活動範圍，本即應認訴外人陳啟
    民係為原告之使用人，而應令渠就訴外人陳啟民之過失負責
    。更遑論原告自身亦係利用違規併排臨時停車之際，占用道
    路為工作場所，形成道路障礙，而一起從事廚餘回收作業之
    人，堪認渠與訴外人陳啟民係屬一行為共同體，則上開違規
    行為當亦得認係原告自身之行為，益可徵原告確與有過失甚
    明。據此，被告抗辯原告於本件車禍之發生亦與有過失等語
    ，即非無據。茲本院斟酌被告丙○○乃係夜間雨天於視線不
    清情況下行進之車輛，係因疏未注意車前狀況而肇事，而原
    告及訴外人陳啟民則係於夜間雨天視線不清情況下，違規臨
    時併排停車，並佔用車道作為工作場所，且所為之夜間警告
    設施又屬不足，導致被告丙○○因而閃煞不及肇事，兩者經
    鑑定結果同為本件車禍之肇事原因，而認原告就本件車禍之
    發生，其過失程度應係與被告丙○○相當，即應負1/2 之過
    失責任，故應減輕被告丙○○1/2 之過失責任。即被告就原
    告所受之前揭損害，應連帶賠償之金額為1,649,116 元（計
    算式：3,298,231 元×1/2 ＝1,649,116 元）（元以上四捨
    五入）。
八、又，保險人依本法規定所為之保險給付，視為被保險人損害
    賠償金額之一部分；被保險人受賠償請求時，得扣除之，強
    制汽車責任保險法第32條定有明文。查原告業已受領汽車強
    制責任險及殘廢理賠共計747,639 元之事實，業據原告自承
    在卷（見本院卷第113 頁），且被告對此亦未有所爭執（見
    本院卷第113 頁反面），揆諸前揭規定，該金額自應於上開
    原告得請求之金額中予以扣除。準此，原告於本件所得請求
    之金額應為901,477 元（計算式：1,649,116 元－747,639
    元＝901,477 元）。至被告雖另又抗辯渠之前已有陸續給付
    予原告一些金額，且被告有再投保第三人責任險，原告業已
    領取該保險之理賠，均亦應予以扣除云云，然此為原告所否
    認，且被告就此復迄未提出任何證據資料以資證明，自難認
    屬可採，併此敘明。
九、從而，原告依侵權行為之法律關係，訴請被告連帶給付原告
    901,477 元，及自起訴狀繕本送達翌日即被告丙○○自96年
    8 月19日起、被告雄獅公司自96年8 月7 日起均至清償日止
    ，按年息5 ％計算之利息，為有理由，應予准許；逾此範圍
    之請求，則為無理由，應予駁回。
十、兩造分別陳明願供擔保，請准宣告假執行或免為假執行，就
    原告勝訴部分，經核於法並無不合，爰各酌定相當之擔保金
    額准許之。至原告其餘假執行之聲請，因該部分之訴業經駁
    回，其假執行之聲請亦失所附麗，應併予駁回。
十一、結論：本件原告之訴為一部有理由，一部無理由，依民事
      訴訟法第385 條第1 項前段、第79條、第85條第2 項、第
      390 條、第392 條，判決如主文。
中    華    民    國    98    年    11    月    30    日
                  民事第一庭法  官  黃若美
以上正本係照原本作成
如對本判決上訴，須於判決送達後20日內向本院提出上訴狀
中    華    民    國    98    年    11    月    30    日
                            書記官  江怡萱


司法院資訊處製作；財團法人民間司法改革基金會備份。
